臺灣雲林地方法院民事裁定　　　　　 100年度消債更字第24號
聲 請 人即
債　務　人　葉盛騰即葉水財
代　理　人　曾錦源
上列聲請人聲請消費者債務清理事件，本院裁定如下：
    主  文
債務人葉盛騰即葉水財自中華民國一百年十二月二十九日下午五
時起開始更生程序。
命司法事務官進行本件更生程序。
    理  由
一、按債務人不能清償債務或有不能清償之虞者，得依本條例所
    定更生或清算程序，清理其債務；債務人對於金融機構因消
    費借貸、自用住宅借款、信用卡或現金卡契約而負債務，在
    聲請更生或清算前，應提出債權人清冊，以書面向最大債權
    金融機構請求協商債務清償方案，並表明共同協商之意旨。
    債務人與金融機構協商成立者，不得聲請更生或清算。但因
    不可歸責於己之事由，致履行顯有重大困難者，不在此限。
    本條例施行前，債務人依金融主管機關協調成立之中華民國
    銀行公會會員辦理消費金融案件無擔保債務協商機制與金融
    機構成立之協商，準用前項之規定；又法院開始更生程序之
    裁定，應載明其年、月、日、時，並即時發生效力。又法院
    裁定開始更生或清算程序後，得命司法事務官進行更生或清
    算程序；必要時，得選任律師、會計師或其他適當之自然人
    或法人一人為監督人或管理人，消費者債務清理條例第3 條
    、第151 條第1 項、第5 項、第6 項第45條第1 項及第16條
    第1 項分別定有明文規定。
二、本件債務人聲請意旨略以：伊於民國94年間將存款約新臺幣
    （下同）60萬元透過代書事務所借貸予他人，然因他人資料
    係偽造，故無法向檢警報案且追討無門。當時需固定支付房
    貸、車貸及扶養子女，故開始以信用卡及預借現金度日，用
    以支應日常必要開銷。95年7 月間伊與最大債權金融機構台
    北國際商業銀行股份有限公司（嗣與建華商業銀行股份有限
    公司合併，並更名為永豐商業銀行股份有限公司，下稱永豐
    銀行）依「中華民國銀公會會員辦理消費金融案件無擔保債
    務協商機制」成立前置協商，約定自95年7 月10日起為首期
    繳款日，共分100 期，利率6%，每月以22,846元，依各債權
    銀行債權金額比例清償各項債務，至全部清償為止。然因無
    力支付而毀諾。嗣於98年8 月間與債權人永豐銀行達成個別
    協商，後因債權銀行依個別協商一致性方案每月應償還金額
    較前置協商金額22,846元為高，而伊在98年9 月至99年3 月
    間之平均每月薪資為20,867元，扣除每月約10,452元之生活
    必要支出後，僅剩12,000元，因勢將無法支付，故未再進行
    個別協商。又伊與前妻於98年間離婚後，2 名未成年子女均
    需由伊扶養，而以伊現有每月薪資22,000元，加計子女助學
    金及其他津貼，每月收入約為26,200元，扣除每月必要支出
    17,513元以及法院扣款5,000 元後，僅餘3,687 元，實已無
    力清償高達1 百多萬元之債務，爰請求准予裁定開始更生等
    語。
三、經查：
  (一)聲請人目前金融機構債務總額共1,940,488 元，95年7 月間
    曾向最大債權永豐銀行協商，永豐銀行提供之協商條件為10
    0 期，利率6%，每月清償22,846元。聲請人僅繳納3 期即毀
    諾等情，為債務人所自陳，並提出協議書、財政部臺灣省中
    區國稅局95年、96年、97年、98年及99年度綜合所得稅各類
    所得資料清單、財產收入狀況說明書、全國財產稅總歸戶財
    產查詢清單、債權人清冊、財團法人金融聯合徵信中心當事
    人綜合信用報告為據（見本院卷第8 頁、第12頁至第17頁、
    第30頁至第34頁、第190 頁至第198 頁背面），並有板信商
    業銀行股份有限公司100 年10月17日陳報狀所附前置協商相
    關資料在卷可憑（見本院卷第115 頁至第124 頁背面），應
    堪認定。另聲請人尚積欠和潤企業股份有限公司（下稱和潤
    公司）170,587 元，亦有和潤公司民事陳報狀在卷可佐（見
    本院卷第151 、第152 頁），亦堪認定。
  (二)又查，聲請人陳報之每月必要支出為17,513元，包含：房屋
    租金6,000 元、膳食費7,500 元、2 名未成年子女教育費73
    3 元、交通費450 元、水電瓦斯費1,812 元、勞健保費1,01
    8 元一節，業據聲請人提出戶籍謄本、福懋加油站與台灣中
    油（股）公司及旭祥加油站（股）公司之統一發票（即加油
    費）、台灣自來水股份有限公司100 年7 月水費通知及收據
    、臺灣電力公司100 年7 月電費通知及收據、中華電信股份
    有限公司100 年6 月之繳款通知、房屋賃契約書、土地及建
    物登記謄本、行車執照為證（見本院卷第18頁至第26頁、第
    28頁、第77頁至第83頁、第161 頁至第166 頁、第180 頁、
    第181 頁），而聲請人離婚後即未與前妻聯絡，故2 名未成
    年子女之生活教育費均需由聲請人負擔一節，業具聲請人陳
    報在卷，是聲請人上開所列每月必要支出尚屬合理。
  (三)再者，聲請人95年之每月平均收入為僅1,002 元，有聲請人
    95年度綜合所得稅各類所得資料清單在卷可稽（見本院卷第
    177 頁），是聲請人實則根本無力負擔95年7 月與永豐銀行
    所成立每月還款22,846元之協商條件，則聲請人事後毀諾自
    屬不可歸責於己之事由，致履行顯有重大困難。又聲請人自
    100 年7 月9 日起任職於和宜紙業股份有限公司（下稱和宜
    公司），100 年8 月實領薪資為23,982元、100 年9 、10月
    扣除遭法院扣薪7,000 元後，實領各為16,669元、16,515元
    ，有和宜公司出具之員工在職證明書、100 年11月16日函可
    稽（見本院卷第174 頁、第208 頁），則聲請人平均之每月
    薪資為23,722元。此外，聲請人另有投資台中市第二信用合
    作社5,000 元，亦有全國財產稅總歸戶財產查詢清單可考（
    見本院卷第13頁）。是以聲請人收入、資產扣除上開必要支
    出後，倘欲履行前揭協商條件，亦屬困難，堪認聲請人不能
    清償其所積欠之債務，確實有必要利用更生程序，謀求經濟
    生活更生之機會。
四、綜上，本件聲請人於消費者債務清理條例施行前，以書面向
    最大金融機構永豐銀行請求共同協商債務清償方案，因無法
    負擔而毀諾一情，業如上述，此外，本件又查無債務人有消
    費者債務清理條例第6 條第3 項、第8 條或第46條各款所定
    駁回更生聲請之事由存在，則債務人聲請更生，應屬有據，
    爰裁定如主文第1 項所示。又本件債務人業經裁定開始更生
    程序，爰並裁定命司法事務官進行本件更生程序，如主文第
    2 項所示。
中    華    民    國  100     年    12    月    29    日
                  民事第二庭  法  官  蔡惠琪
上為正本係照原本作成
本件不得抗告
本裁定已於100年12月29日下午5時公告。
中    華    民    國  100     年    12    月    29    日
                              書記官  李松坤